【裁判字號】    89,易,2948
【裁判日期】    900403
【裁判案由】    毒品危害防制條例
【裁判全文】
臺灣桃園地方法院刑事判決                        八十九年度易字第二九四八號
    公  訴  人  臺灣桃園地方法院檢察署檢察官
    被      告  甲○○
右列被告因違反毒品危害防制條例案件，經檢察官提起公訴（八十九年度毒偵字第五
六九四號），本院判決如左：
    主      文
本件公訴不受理。
    理      由
一、按民國八十六年十月三十日修正通過之毒品危害防制條例（即原肅清煙毒條例）
    本於「除刑不除罪」原則，設有「勒戒」、「戒治」等保安處分，作為代替原有
    之刑罰之矯治措施（參照同條例第二十條修正說明）。從而：
    （一）對於犯同條例第十條之罪（施用第一、二級毒品）之被告，原則上應先送
          勒戒處所觀察、勒戒（第二十條第一項），經觀察、勒戒後，無繼續施用
          毒品傾向者，應由檢察官為不起訴之處分．．．；有繼續施用毒品之傾向
          者，由檢察官聲請法院．．．裁定令入戒治處所施以強制戒治．．．（第
          二十條第二項），依第二十條第二項強制戒治期滿或交付保護管束期滿，
          應由檢察官為不起訴之處分．．．（第二十三條第一項）。
    （二）例外應受刑事追訴處罰情形有二：
      １．再犯：再犯應受刑事處罰有二種情形：
        Ａ．依第二十條第二項規定為不起訴之處分．．．後，五年內再犯第十條之
            罪，經觀察、勒戒後，認有繼續施用毒品之傾向者（第二十條第三項前
            段）。
        Ｂ．依第二十三條第一項規定為不起訴之處分．．．後，五年內再犯第十條
            之罪者（第二十三條第二項前段）。至於再犯若經觀察、勒戒後，認無
            繼續施用毒品之傾向者，仍應依同條例第二十條第二項前段，由檢察官
            為不起訴之處分。
      ２．三犯以上：即毒品危害防制條例第二十條第三項、第二十三條第二項之情
          形。至於毒品危害防制條例第二十條第三項所謂「三犯以上」，其解釋應
          與同條項所謂「五年內再犯第十條之罪」作相同標準之解釋，即應指三犯
          第十條之罪以上者而言。職是之故，施用毒品行為以經檢察官為不起訴處
          分或經法院判決有罪確定者為準，觀察、勒戒之次數尚不能據以計算「再
          犯」或「三犯以上」之標準。
二、公訴意旨略以：被告甲○○前曾因違反麻醉藥品管理案件，經本院於八十六年七
    月十四日，以八十六年度易字一七一四號判決判處有期徒刑四月，於同年六月二
    十六日確定，甫於八十六年十月二十八日送監執行完畢。詎仍不知悔改，復因施
    用第二級毒品安非他命案件，經本院裁定送觀察、勒戒後，認無繼續施用毒品之
    傾向，另經本院於八十七年九月十四日以八十七年度易字四八七號判決免刑，於
    八十七年十月二十七日確定；嗣又再犯施用第二級毒品安非他命案件，經本院於
    八十八年一月十八日以八十八年度毒聲字第二七三號裁定送觀察勒戒後，認有繼
    續施用毒品傾向，再經本院裁定令入戒治處所施以強制戒治，並由台灣桃園地方
    法院檢察署檢察官於八十八年六月三十日以八十八年度偵緝字第五二０號提起公
    訴，嗣經本院於八十八年十月十二日以八十八年度易字第一五五七號判決判處有
    期徒刑十月，上訴後，經台灣高等法院於八十九年九月一日駁回上訴確定；而甲
    ○○因於強制戒治期間成效評定為合格，經本院於八十八年十一月二十二日以八
    十八年度毒聲字第七０二０號裁定停止戒治，所餘戒治期間付保護管束。詎甲○
    ○於保護管束期間內，於八十九年四月二十日上午九時許採尿前回溯九十六小時
    內某時段，在台灣地區某不詳處所，復行非法施用第二級毒品安非他命，嗣於八
    十九年四月二十日，經台灣桃園地方法院檢察署觀護人通知其到署執行採尿送檢
    驗結果，呈安非他命之陽性反應。因認被告涉有違反毒品危害防制條例第十條第
    二項之施用第二級毒品罪嫌等語。
三、經查，被告前因施用第二級毒品安非他命案件，經本院裁定送觀察、勒戒後，認
    無繼續施用毒品之傾向，另經本院判決免刑；嗣又再犯施用第二級毒品安非他命
    案件，經本院裁定送觀察勒戒、強制戒治後，並經本院判處有期徒刑十月，上訴
    後，經台灣高等法院於八十九年九月一日駁回上訴確定。惟查，本案公訴人所指
    被告甲○○係於八十九年四月二十日停止戒治付保護管束之期間內，在台灣地區
    某不詳處所，復行非法施用第二級毒品安非他命之犯行，然被告之該次施用犯行
    係在前案判決確定之前，則本件並非三犯堪可認定。
四、本件之施用犯行，既係在前案判決確定前所為，而非屬三犯，依毒品危害防制條
    例第二十條第二項規定為不起訴之處分後（包括免刑判決），五年內再犯第十條
    之罪，經觀察、勒戒後，認有繼續施用毒品之傾向者，始得依法起訴，此觀諸同
    條利第二十條第三項前段自明。本件施用犯行顯然不合於同條例第二十三條第一
    項之起訴要件，已如前述，復未經觀察、勒戒程序，即無從認定被告是否有繼續
    施用傾向。且行為人依毒品危害防制條例第二十條第一項規定，由法院裁定送觀
    察、勒戒後，非無「無繼續施用毒品傾向」之可能，苟有「無繼續施用毒品傾向
    」之情形，即不得對之論罪科刑。是尚不得擴大為對行為人不利之解釋，逕認行
    為人於強制戒治期滿前，再行施用毒品，顯見其不僅仍有繼續施用毒品之傾向，
    更有繼續施用毒品之行為，已無另行聲請觀察勒戒之必要，應引用前案觀察勒戒
    之結果，認行為人係再犯而有繼續施用毒品之傾向，逕予論罪科刑。從而，被告
    之本次施用毒品，其行為仍屬再犯，且仍應依毒品危害防制條例第二十條第一項
    之規定聲請裁定送觀察勒戒，而不得逕予論罪科刑。本件公訴人之起訴程序違背
    上開規定，爰依法為不受理之判決。
據上論斷，應依刑事訴訟法第三百零三條第一款，判決如主文。
本件經檢察官鄭重文到庭執行職務。
中      華      民      國    九十年      四      月      三      日
                              臺灣桃園地方法院刑事第一庭
                                        法  官  陳永來
右正本證明與原本無異。
如不服本判決，應於判決送達後十日內向本院提出上訴狀( 應附繕本 )，上訴於
臺灣高等法院。
                                        書記官   洪明媚
中      華      民      國     九十     年      四      月      三      日


司法院資訊處製作；財團法人民間司法改革基金會備份。
